【裁判字號】    89,家抗,280
【裁判日期】    891129
【裁判案由】    拋棄繼承
【裁判全文】
臺灣高等法院民事裁定  八十九年度家抗字第二八０號
      抗  告  人  甲○○
                  丙○○
                  丁○○
右抗告人聲明拋棄繼承權事件，對於中華民國八十九年十月三十一日臺灣臺北地方法
院八十九年度繼字第六二一號裁定提起抗告，本院裁定如左：
      主      文
原裁定廢棄。
      理      由
一、抗告人於原法院聲明意旨略以：抗告人之被繼承人乙○○於民國（下同）八十九
    年八月十四日死亡，抗告人甲○○為其配偶，羅偲菁、丁○○為其子女，乃第一
    順位繼承人，特於法定期間內聲明拋棄繼承等語。
二、原法院則以：被繼承人乙○○之第一順位繼承人羅斌誌於八十九年十月十二日已
    向該院聲明限定繼承，抗告人於同年十月十三日始向該院聲明拋棄繼承權，違反
    限定繼承之效力，其聲明拋棄繼承於法不合予以駁回。
三、抗告意旨則以：拋棄繼承依民法第一一七四條之規定為繼承人法定之權利，只要
    繼承人於法定期間拋棄即得為之，不能因其中有人主張限定繼承即謂其他繼承人
    喪失拋棄繼承之權利，原裁定於法有違云云。
四、繼承人拋棄其繼承權，應於知悉其得繼承之時起二個月內以書面向法院為之，並
    以書面通知因其拋棄而應為繼承之人。但不能通知者，不在此限。民法第一千一
    百七十四條第一項定有明文。又按繼承人得限定以因繼承所得之遺產，償還被繼
    承人之債務。繼承人有數人，其中一人主張限定之繼承時，其他繼承人視為同為
    限定之繼承。民法第一千一百五十四條第二項固有明文。惟共同繼承人中，若有
    人拋棄繼承權時，應認為不得同視為限定繼承。因拋棄繼承權之後，即溯及自始
    不生繼承之效力，其應繼分依法應歸屬於其他繼承人，對限定繼承所開始之清算
    程序，並無任何困難，且如將拋棄繼承權之人視為限定繼承，如有賸餘遺產，其
    尚應受分配，自侵害原為限定繼承者之利益。
五、經查，本件抗告人之被繼承人乙○○於八十九年八月十四日死亡，其第一順位繼
    承人羅斌誌於同年十月十二日向臺灣臺北地方法院聲明限定繼承，抗告人復於同
    年十月十三日聲明拋棄繼承權，有死亡證明書（原法院卷第七頁）、戶籍謄本（
    原法院卷第八至第十頁）、拋棄繼承聲明書（原法院卷第四至第六頁）、臺北地
    方法院八十九年度繼字第六一六號卷影本附卷可稽，堪信為真。依上開意旨所示
    ，抗告人等既已為拋棄繼承之意思表示，尚不得將其同視為限定繼承。原法院駁
    回抗告人之聲明，顯有違誤，抗告論旨指摘原裁定不當，求予廢棄，非無理由，
    應由本院將原裁定廢棄，發回原法院更為適當之處理。
六、據上論結，本件抗告有理由，依民事訴訟法第四百九十二條第二項裁定如主文。
中      華      民      國    八十九    年     十一     月    二十九    日
                                  民事第十七庭
                                      審判長法  官  鄭  雅  萍
                                            法  官  吳  謀  焰
                                            法  官  許  文  章
右正本係照原本作成。
中      華      民      國    八十九    年     十二     月      八      日
                                            書記官  陳  明  俐


司法院資訊處製作；財團法人民間司法改革基金會備份。
